臺灣臺中地方法院小額民事判決
111年度豐小字第491號
原      告  泰安產物保險股份有限公司台中分公司

法定代理人  林樹鈺  
訴訟代理人  林奕勝  
被      告  黃秀娥  

訴訟代理人  李仁豪  
上列當事人間請求侵權行為損害賠償(交通)事件，本院於民國11
1年6月14日言詞辯論終結，判決如下：
    主      文
被告應給付原告新臺幣13,089元，及自民國111年5月13日起至清
償日止，按年息百分之5計算之利息。
訴訟費用新臺幣1,000元由被告負擔。
本判決得假執行。
    事實及理由
一、原告主張：被告於民國110年7月15日10時40分許，駕駛車牌
    號碼00-0000號自用小客車，沿臺中市北屯區四平路快車道
    往中清路方向行駛，行經四平路3號前時，因駕駛疏忽，不
    慎擦撞原告承保、訴外人吳東銘所有並駕駛之BMD-8006號自
    用小客車（下稱系爭車輛），致系爭車輛受損（下稱系爭事
    故），經送修系爭車輛，共支出修理費新臺幣（下同）19,5
    15元，原告已依保險契約悉數理賠，惟因訴外人吳東銘駕駛
    系爭車輛亦有違規停車之過失，是訴外人吳東銘應負擔百分
    之30之肇事責任，被告應負擔百分之70之肇事責任，爰依保
    險法第53條第1項及民法侵權行為規定代位請求被告賠償13,
    089元（已扣除系爭車輛之零件折舊及過失比例）等語，並
    聲明：被告應給付原告13,089元，及自起訴狀繕本送達翌日
    起至清償日止，按年息百分之5計算之利息。
二、被告則以：被告所駕駛之自用小客車實際上並未與系爭車輛
    發生碰撞等語，資為抗辯。並聲明：原告之訴駁回。
三、本院得心證之理由：
  ㈠按當事人主張有利於己之事實，就其事實有舉證之責任，民
    事訴訟法第277條定有明文；又原告對於自己主張之事實已
    盡證明之責後，被告對其主張，如抗辯其不實並提出反對之
    主張者，則被告對其反對之主張，亦應負證明之責，此為舉
    證責任分擔之原則。又各當事人就其所主張有利於己之事實
    ，均應負舉證之責，故一方已有適當之證明者，相對人欲否
    認其主張，即不得不更舉反證（最高法院99年度台上字第48
    3號判決要旨參照）。
  ㈡查本件原告主張被告於上開時、地駕駛自用小客車，因駕駛
    疏忽不慎擦撞系爭車輛，致系爭車輛受損，原告為此賠付系
    爭車輛修理費等情，業據原告提出系爭車輛行車執照、泰安
    產物保險股份有限公司理賠計算書、臺中市政府警察局道路
    交通事故當事人登記聯單、初步分析研判表、道路交通事故
    現場圖、電子發票證明聯、估價單、系爭車輛受損照片等為
    證，並經本院向臺中市政府警察局第五分局調閱系爭事故之
    相關資料核對無訛。被告固辯稱兩車實際上並未發生碰撞，
    然被告於系爭事故發生後於警詢時已自承：「我駕車由平德
    路沿四平路快車道往中清路方向行駛，於事故地，我往右閃
    車，不慎撞損一路邊停車之左前車頭。」等語，有A3類道路
    交通事故調查紀錄表在卷可參，而上揭紀錄表亦於被告所駕
    駛車輛第一次撞擊點位置勾選「車尾（右後）」等情，足認
    兩車確實有發生碰撞，被告嗣後辯稱並未發生碰撞云云，難
    認可採。
  ㈢次按因故意或過失，不法侵害他人之權利者，負損害賠償責
    任；不法毀損他人之物者，被害人得請求賠償其物因毀損所
    減少之價額。民法第184條第1項前段、第196條分別定有明
    文。又按汽車臨時停車時，應依車輛順行方向緊靠道路邊緣
    ，其前後輪胎外側距離緣石或路面邊緣不得逾六十公分。但
    大型車不得逾一公尺，道路交通安全規則第112條第2項亦規
    定甚明。經查，被告於上開時、地駕駛自用小客車，確實與
    停放於路旁之系爭車輛發生碰撞，業經本院認定如前，而被
    告於警詢時亦稱其因往右閃車，不慎撞損系爭車輛，是被告
    對於防止損害之發生顯未盡相當之注意，就系爭事故之發生
    自有過失，且被告之過失行為與系爭車輛受損間有相當因果
    關係，被告自應負侵權行為損害賠償責任；而訴外人吳東銘
    駕駛系爭車輛臨時停車時，其前後輪胎外側距離緣石或路面
    邊緣為2.5公尺，顯逾六十公分，亦明顯違反上開規定，有
    道路交通事故現場圖及初步分析研判表在卷可稽，且其違規
    停車行為，客觀上已足以阻礙他人合法行車路線，提高肇事
    之可能性，是系爭車輛臨時停車時未緊靠道路邊緣，亦為系
    爭事故肇事因素之一，可認訴外人吳東銘亦有過失。是被告
    與訴外人吳東銘就系爭事故之發生均有責任，本院斟酌雙方
    就系爭事故具有前揭過失、雙方原因力之強弱及過失之輕重
    結果，認被告為肇事主因，應負70％肇事責任，訴外人吳東
    銘為肇事次因，應負30％肇事責任。
  ㈣而民法第196條所謂因毀損減損之價額，得以修復費用為估定
    之標準，但以必要者為限，例如修理材料以新品換舊品應予
    折舊，最高法院79年度第9次民庭會議決議闡釋甚明。本件
    被告既過失不法毀損系爭車輛，已如上述，是揆諸前開規定
    ，自應負侵權行為損害賠償責任，則原告以修復金額作為賠
    償金額，自屬有據。又系爭車輛之零件修理既係以新零件更
    換被損之舊零件，是依上說明，自應將零件折舊部分予以扣
    除。查系爭車輛送修支出修理費用19,515元，其中零件4,42
    2元、工資5,275元、烤漆9,818元，此有原告提出之估價單
    及電子發票證明聯附卷可稽。而依行政院所頒「固定資產耐
    用年數表」及「固定資產折舊率表」之規定，自用小客車之
    耐用年數為5年，依定率遞減法每年折舊千分之369，再參照
    卷附之系爭車輛行車執照影本，其上載明該車係於110年2月
    出廠（未載日故以15日計算），直至110年7月15日系件事故
    發生日止，實際使用日數約為5月又1日，依「營利事業所得
    稅結算申報查核准則」第95條第8項所定「固定資產提列折
    舊採用定率遞減法，以1年為計算單位，其使用期間未滿1年
    者，按實際使用之月數相當於全年之比例計算之，不滿1月
    者，以月計」。因此，系爭車輛應以使用6月期間計算折舊
    。依此方式核算扣除折舊額後，得請求之零件修理費為3,60
    6元（計算式如附表），加計工資及烤漆費用後，系爭車輛
    之必要修理費總計為18,699元（計算式：3,606＋5,275＋9,81
    8＝18,699）。
  ㈤再按損害之發生或擴大，被害人與有過失者，法院得減輕賠
    償金額，民法第217條第1項有明文規定。上開規定係為促使
    被害人對於自己生命、身體之安全，盡其應盡之注意義務，
    避免或減少危險或損害之發生，以求當事人間之公平。所謂
    被害人與有過失，即被害人之行為助成損害之發生或擴大，
    就結果之發生為共同原因之一，行為與結果有相當因果關係
    ，即足當之。本院認就系爭事故發生之過失責任，應以被告
    負擔70％肇事責任，訴外人吳東銘負擔30％肇事責任，有如前
    述，而原告係代位訴外人吳東銘向被告求償，則依此計算，
    被告應賠償之金額，當應依比例酌減為13,089元（計算式：
    18,699×0.7＝13,089，元以下四捨五入）。
  ㈥末按給付無確定期限者，債務人於債權人得請求給付時，經
    其催告而未為給付，自受催告時起，負遲延責任。其經債權
    人起訴而送達訴狀，與催告有同一之效力；遲延之債務，以
    支付金錢為標的者，債權人得請求依法定利率計算之遲延利
    息；應付利息之債務，其利率未經約定，亦無法律可據者，
    週年利率為百分之五，民法第229條第2項、第233條第1項前
    段、第203條分別定有明文。本件原告對於被告之前揭侵權
    行為損害賠償請求權，係屬給付無確定期限之金錢債權，既
    經原告起訴而起訴狀繕本於111年5月12日送達，有本院送達
    證書在卷可按，則原告請求被告給付自起訴狀繕本送達翌日
    即111年5月13日起至清償日止，按年息百分之5計算之遲延
    利息，應屬有據。
四、綜上所述，原告依保險代位及侵權行為之法律關係，請求被
    告給付13,089元，及自111年5月13日起至清償日止，按年息
    百分之5計算之利息，為有理由，應予准許。
五、本件事證已臻明確，兩造其餘攻擊防禦方法及所舉證據，經
    審酌結果，與本件判決結論均無影響，爰不一一論述，附此
    敘明。
六、本判決係依小額訴訟程序所為被告敗訴之判決，依民事訴訟
    法第436條之20規定，應依職權宣告假執行。
七、依民事訴訟法第78條、第436條之19第1項規定，確定訴訟費
    用額為1,000元（即原告繳納之第一審裁判費1,000元），由
    被告負擔。
中　　華　　民　　國　　111 　年　　6 　　月　　30　　日
                  豐原簡易庭    法  官  廖弼妍
如不服本判決，應於判決送達後20日內，以判決違背法令為理由
，向本院提出上訴狀並表明上訴理由（上訴理由應表明：一、原
判決所違背之法令及其具體內容；二、依訴訟資料可認為原判決
有違背法令之具體事實），如於本判決宣示後送達前提起上訴者
，應於判決送達後20日內補提上訴理由書（須附繕本）。
以上為正本係照原本作成。
中　　華　　民　　國　　111 　年　　6 　　月　　30　　日
                                書記官  陳貴卿
附表
折舊時間           金額
第1年折舊值        4,422×0.369×(6/12)=816
第1年折舊後價值    4,422-816=3,606